臺灣新竹地方法院民事裁定  
110年度消債更字第28號
聲  請  人  
即債務人    張洺暉  

代  理  人  邱煒翔律師
上列當事人因消費者債務清理條例聲請更生事件，本院裁定如下
：
　　主　文
債務人甲○○自中華民國一一○年四月十三日上午十一時起開始更
生程序。
命司法事務官進行本件更生程序。
　　理　由
一、按債務人對於金融機構負債務者，在聲請更生或清算前，應
    向最大債權金融機構請求協商債務清償方案，或向其住、居
    所地之法院或鄉、鎮、市、區調解委員會聲請債務清理之調
    解，消費者債務清理條例（下稱消債條例）第151條第1項定
    有明文。次按，債務人不能清償債務或有不能清償之虞，且
    無擔保或無優先權之債務總額未逾新臺幣（下同）12,000,0
    00元者，於法院裁定開始清算程序或宣告破產前，得向法院
    聲請更生；法院開始更生程序之裁定，應載明其年、月、日
    、時，並即時發生效力，消債條例第3條、第42條第1項、第
    45條第1項分別定有明文。法院裁定開始更生或清算程序後
    ，得命司法事務官進行更生或清算程序，必要時得選任律師
    、會計師或其他適當之自然人或法人一人為監督人或管理人
    ，同條例第16條第1項亦有明文。
二、本件聲請意旨略以：
　　聲請人前有不能清償債務之情事，而積欠債務總額共計957,
    627元，聲請人前於本院向最大債權銀行即中國信託商業股
    份有限公司（下稱中國信託銀行）進行債務前置調解，惟於
    調解日，債權人皆未出席開庭，聲請人並當庭請求轉更生程
    序等情，以致前置調解不成立，為此，爰依消費者債務清理
    條例請求裁定准許更生等語。
三、經查：
㈠、聲請人提出本件更生程序之聲請前，曾於110年2月間於本院
    向債權人聲請債務前置調解，惟於調解日，債權人皆未出席
    開庭，聲請人當庭請求轉更生程序等情，以致前置調解不成
    立，此有調解程序筆錄附於本院110年度司消債調字第14號
    卷可佐（調解卷第103頁），經核屬實，堪認聲請人已依消
    債條例之規定聲請前置調解未能成立。是以，本件聲請人所
    為本件更生聲請可否准許，即應綜衡聲請人之全部收支、信
    用、財產及勞力（技術）、年齡等狀況，審究其現況是否有
    不能清償債務或有不能清償之虞之情事而定。
㈡、關於聲請人之財產收入及支出部分：聲請人名下除106年出廠
    汽車1輛、12筆現存有效保單外（含8筆團體保險及4筆個人
    保險），別無其他財產，此有本院依職權調查聲請人之法務
    部—高額壽險資訊連結作業表及稅務電子閘門財產所得調件
    明細表等件附卷可憑（本院卷第17-21頁）；又聲請人陳稱
    其現擔任通運公司駕駛，每月薪資約41,000元，三節獎金各
    600元，年終獎金按年資1年增加1,000元等語，有聲請人提
    出之員工職務證明書、帳戶明細在卷可佐（本院卷第103-10
    9頁），則本院暫以聲請人陳報最近6個月平均收入約42,903
    元【計算式：（42,744＋41,544＋41,934＋42,744＋42,744＋45,
    705）÷6≒42,903元】，作為計算聲請人目前償債能力之依據
    ；另聲請人主張須與4位姊妹共同扶養父母親及么妹，每月
    生活必要支出依衛生福利部公布110年每月最低生活消費1.2
    倍計算為25,513元。然查，就聲請人主張每月須負擔父母親
    扶養費之部分，其並未釋明其父母親有何不能維持生活之情
    事，聲請人業已因無力負擔自身債務而向本院尋求更生程序
    以重建生活，自不得以其他轉嫁債務之方式增加生活支出或
    規避還款責任。況除聲請人外，聲請人之父母親尚有4名子
    女可負擔扶養，此有聲請人提出之財產及收入狀況說明書在
    卷可佐（調解卷第15頁），聲請人既已積欠債務，卻將其父
    母親列為受扶養人，尚難採信，就此部分主張，應予剔除。
    就聲請人主張負擔扶養么妹扶養費部分，按兄弟姊妹相互間
    ，互負扶養之義務；負扶養義務者有數人時，應依左列順序
    定其履行義務之人：一、直系血親卑親屬。二、直系血親尊
    親屬。三、家長。四、兄弟姊妹。五、家屬。六、子婦、女
    婿。七、夫妻之父母。民法第1114條第3款、第11155條第1
    項分別定有明文，是負扶養義務者有數人時，直系血親親屬
    之履行義務順序先於兄弟姐妹。查聲請人之么妹係94年生，
    聲請人之父親及繼母對於其么妹履行扶養義務之順序先於聲
    請人，聲請人之么妹於聲請人提起本件更生時雖為未成年人
    ，縱其確有不能維持生活且無謀生能力，揆諸上開規定，聲
    請人前仍有前順位之扶養義務人，聲請人自無庸另負扶養其
    么妹之義務，故聲請人主張負擔么妹扶養費，尚不足採。至
    聲請人其餘生活支出之總額，仍不得高於行政院衛生福利部
    公告110年度每人每月必要生活費用15,946元（110年每月最
    低生活費一覽表，本院卷第177頁），則本件聲請人每月生
    活必要支出為15,946元，洵堪認定。
㈢、從而，本院審酌聲請人每月收入42,903元，扣除每月必要生
    活支出15,946元後，雖賸餘26,957元可供清償，惟參以本件
    全體債權人之陳報，聲請人目前積欠之債務數額合計約3,41
    5,821元，此有債權人提出之陳報狀在卷可參（本院卷第45
    、49、57、71、139、159頁），縱扣除聲請人名下1筆保單
    價值解約金364,618元後（本院卷第97頁），聲請人尚積欠
    債權人約3,051,203元，以聲請人每月所得餘額26,957元，
    比照中國信託銀行提出之還款方案（分100期、0利率），聲
    請人仍無力清償其所積欠之債務（計算式：3,051,203100＝
    30,512元），更遑論聲請人現積欠之債務，其利息部分仍持
    續增加中，聲請人顯有不能清償債務之情事存在，堪認聲請
    人客觀上經濟狀況已有不能清償債務之情形，而有藉助更生
    制度調整其與債權人間之權利義務關係以重建其經濟生活之
    必要。
四、綜上所述，聲請人係一般消費者，其已達不能清償債務之程
    度，其中無擔保或無優先權之債務未逾12,000,000元，且未
    經法院裁定開始清算程序或宣告破產；又查無消債條例第6
    條第3項、第8條或第46條各款所定駁回更生聲請之事由存在
    ，則聲請人聲請更生，即應屬有據。本件聲請人聲請更生既
    經准許，併依上開規定命司法事務官進行本件更生程序，爰
    裁定如主文。至聲請人於更生程序開始後，應提出足以為債
    權人會議可決或經法院認為公允之更生方案以供採擇，而司
    法事務官於進行本件更生程序、協助債務人提出更生方案時
    ，亦應依債務人之薪資變化、社會常情及現實環境衡量債務
    人之償債能力，並酌留其生活上應變所需費用，進而協助債
    務人擬定允當之更生方案，始符消債條例重建債務人經濟生
    活之立法目的，附此敘明。
中　　華　　民　　國　　110 　年　　4 　　月　　13　　日
　　　　　　　　　民事第二庭　　法　官　林麗玉
以上正本係照原本作成。
本件不得抗告。
中　　華　　民　　國　　110 　年　　4 　　月　　13　　日
　　　　　　　　　　　　　　　　書記官　郭春慧